臺灣臺北地方法院民事判決　九十一年度訴字第一九六三號
　　原　　　告　合作金庫銀行股份有限公司
　　法定代理人　乙○○
　　訴訟代理人　甲○○
　　　　　　　　丁○○
　　被　　　告　丙○○
右當事人間清償借款事件，本院判決如左：
    主    文
原告之訴駁回。
訴訟費用由原告負擔。
    事    實
甲、原告方面：
壹、聲明：被告應給付原告新台幣（下同）一百五十九萬七千七百一十一元，及自民
          國八十九年八月四日起至清償日止，按年息百分之八點七五計算之利息，
          暨自八十九年九月四日起至清償日止，逾期在六個月以內者，按上開利率
          百分之十，逾期超過六個月以上者，按上開利率百分之二十加付違約金。
貳、陳述：
  一經聯晶科技有限公司（下稱聯晶公司）邀同被告等人連帶保證人，於民國八十七
    年三月十七日與原告簽訂擔保透支契約，約定本透支款項由聯晶公司簽出之支票
    為憑，陸續向原告借用，並以五百八十萬元為透支限度，透支期限自八十七年三
    月十七日起至八十八年三月十七日止，利息按年息百分之九點三七五計算，每月
    結息一次，同時滾入原本，屆期本息如數清償。如逾期償還時，除按上項利率付
    息外，其逾期在六個月以內者，另按原利率一成計付利息，逾期在六個月以上者
    ，另按利率二成加付違約金，契約並載明凡聯晶公司不能履行時，連帶保證人均
    願負連帶清償責任。
  二嗣聯晶公司依上開約定陸續簽發票據支用，迄八十七年十月一日原告透支五百七
    十九萬七千六百六十五元，雖日後償還至八十八年八月二十九日止之本息，餘欠
    本金四百八十八萬七千二百六十五元，屢經催討，均置之不理。經原告聲請板橋
    地方法院執行另一連帶保證人鄧仁和所有提供之不動產，並獲得板橋地方法院八
    十八年度民執實字第一二四五三號分配款，計三百六十四萬二千三百八十六元【
    分配款三百六十四萬二千三百八十六元，其細目為執行費一十九萬二千七百九十
    一元、利息一十六萬零四十一元（含自八十九年三月三十日起至八十九年八月三
    日止之利息一十四萬八千七百九十四元、自八十九年四月三十日起至八十九年八
    月三日止之違約金一萬一千二百四十七元，償還本金三百二十八萬九千五百五十
    四元】。截至八十九年八月三日止，不足受償之本金為一百五十九萬七千七百一
    十一元，因而提起本訴。
乙、被告方面：
壹、聲明：求為判決駁回原告之訴。
貳、陳述：
  一被告自始未曾簽名蓋章於「擔保透支契約」，對原告不負擔連帶保證人責任，被
    告從未曾同意擔任聯晶公司與原告間「擔保透支契約」之連帶保證人，更未曾於
    「擔保透支契約」上簽名蓋章，原告提出之擔保透支契約上所示被告之簽名及蓋
    章，並非被告所為。證人鄧秀英於鈞院九十一年七月二十二日開庭時證稱：「但
    我知道丙○○擔任聯晶公司的連帶保證人的事」云云，與事實不符，顯不足採。
    另由上開「擔保透支契約」觀之，該契約之簽約日期為民國八十七年三月十七日
    ，惟被告於八十七年一月二十三日入境台灣，同年二月二十一日離境台灣後，至
    同年十月十七日始再次入境台灣，此有被告之護照簽證足以為證，故被告於上開
    擔保透支契約之簽約日期，根本不在台灣境內，又如何能簽訂擔保透支契約，此
    足證明擔保透支契約上被告之簽名蓋章係屬偽造，非被告本人所為。
  二原告主張其僅須核對擔保透支契約之印鑑是否與「授信約定書」上印鑑相符即可
    ，毋須核對簽名云云，與事實不符，不足採信，原告所提出授信約定書上雖有所
    謂丙○○之簽名及蓋章；惟被告未曾於授信約定書上簽名蓋章，原告提出之「授
    信約定書」上所示被告之簽名及蓋章，並非被告所為，被告否認上開「授信約定
    書」之真正。
  三又依一般銀行作業流程觀之，銀行在與客戶簽訂「擔保透支契約」時，除應核對
    印鑑外，尚應核對簽名及身份證件，否則豈非任何人皆可持他人印鑑以他人名義
    簽訂契約，原告聲稱其僅核對授信約定書上印鑑即可云云，顯與事實不符。縱使
    原告所提「授信約定書」係屬真正，惟依「授信約定書」第一條約定：「本約定
    書所稱一切債務，係指立約人對貴庫所負之票據、借款、墊款、保證等債務及其
    他債務，並包括其利息、遲延利息、違約金、損害賠償及其他有關費用。」及第
    十三條約定：「本約定書係補充各個授信契據之一般共通約款，於立約人簽章交
    付貴庫後生效」以觀，「授信約定書」僅係為各個授信契據之統括規定，立約人
    究與銀行間成立多少借貸金額，尚須以各個契據為依據甚明。原告所提出之「授
    信約定書」上既未有任何借貸之金額，則立約人與銀行間究成立多少金額之借貸
    ，仍應視「擔保透支契約」上所約定之金額為準。被告自始至終未曾於「擔保透
    支契約」簽名蓋章，該契約顯係偽造，因此原告尚不得僅以「授信約定書」即為
    本件之請求。
    理    由
一、原告主張：訴外人聯晶公司於八十七年三月十七日與原告簽訂擔保透支契約，約
    定透支款項由聯晶公司簽發之支票為憑，以五百八十萬元為透支限度，陸續向原
    告借用，透支期限自八十七年三月十七日起至八十八年三月十七日止，利息按年
    息百分之九點三七五計算，每月結息一次，同時滾入原本，屆期本息如數清償。
    如逾期償還時，除按上開利率付息外，逾期在六個月以內者，按原利率一成計付
    利息，逾期在六個月以上者，另按原利率二成加付違約金。嗣聯晶公司陸續簽發
    票據使用，迄八十七年十月一日止透支五百七十九萬七千六百六十五元，雖償還
    至八十八年八月二十九日止之本息，惟尚餘本金四百八十八萬七千二百六十五元
    未清償。嗣原告聲請板橋地方法院強制執行另外一位連帶保證人鄧仁和所有之不
    動產，獲得分配款計三百六十四萬二千三百八十六元，其中含執行費一十九萬二
    千七百九十一元、自八十九年三月三十日起至八十九年八月三日止之利息一十四
    萬八千七百九十四元、自八十九年四月三十日起至八十九年八月三日止之違約金
    一萬一千二百四十七元，本金三百二十八萬九千五百五十四元，故截至八十九年
    八月三日止不足受償之本金為一百五十九萬七千七百一十一元等情，業據原告提
    出擔保透支約定書、授信約定書、合作金庫支存客戶全部資料查詢單、台灣省合
    作金庫各類存款分戶交易明細表、台灣板橋地方法院民事執行處通知、台灣板橋
    地方法院公告等件為證，被告對此亦不爭執，故聯晶公司截至八十九年八月三日
    止，仍積欠原告本金一百五十九萬七千七百一十一元未清償，原告此部分之主張
    堪信為真實。
二、按當事人主張有利於己之事實者，就其事實有舉證之責任，民事訴訟法第二百七
    十七條第一項前段定有明文。兩造有爭執者，係原告主張被告為聯晶公司之連帶
    保證人，應對聯晶公司尚未清償之本金一百五十九萬七千七百一十一元負連帶清
    償之責，惟被告否認曾簽署擔保透支契約，且未同意擔保聯晶公司之連帶保證人
    ，則對於被告同意簽署擔保透支契約，擔任聯晶公司之連帶保證人，此項有利於
    原告之事實，應由原告負舉證責任。經查：
  (1)原告提出一份於八十七年三月十七日簽署，由聯晶公司為立約人、訴外人鄧秀蓮
    、鄧仁和擔任連帶保證人之擔保透支契約，該契約書上方蓋有「連帶保證人」字
    樣，於此處有「丙○○」之簽名及印文，原告執此主張被告應負連帶保證人之責
    任，惟依據被告提出之護照影本，其自八十七年二月二十一日出境，迄八十七年
    十月十七日入境，換言之，於簽訂擔保透支契約時，被告並未在台灣境內，顯然
    無可能於擔保透支契約書上簽名及印章。另證人鄧秀蓮（即聯晶公司之法定代理
    人）則到院證述：擔保透支契約係其簽名蓋章無訛，擔保透支契約書上「丙○○
    」之簽名、蓋章是否被告所為並不知情等語；證人鄧秀英亦證稱擔保透支契約書
    上聯晶公司、鄧秀蓮、鄧仁和之字樣均係其書寫，但關於「丙○○」部分不知係
    何人所寫等語（均詳本院九十一年七月二十二日筆錄），則由鄧秀蓮、鄧秀英二
    名證人之證言，亦無法證明被告曾於擔保透支契約書上簽名、蓋章。
  (2)原告另主張擔保透支契約書上之「印文」與被告留於原告處之印文相符即可，無
    需核對蓋章者是否為被告本人，被告即應負連帶保證責任云云，然而證人鄧仁和
    （即聯晶公司實際負責人）到院結證：被告於七、八十年間曾向我本人借一筆錢
    ，金額約一百多萬元，他有身分證、印章放在我這裡，這筆錢算共同投資或借款
    很難說清楚，我即與被告協調，他的房子替聯晶公司設定抵押予原告，如何還款
    及付息，並未言明，但被告除此之外，並未同意擔保聯晶公司任何之保證人等語
    （詳本院九十一年九月二日筆錄），由證人鄧仁和之證言，可知被告因於七、八
    十年間與鄧仁和一筆一百多萬元之金錢往來，而同意提供房屋替聯晶公司設定抵
    押權，除此之外，並未同意擔保聯晶公司任何保證人。證諸原告提出之抵押權設
    定契約書、他項權利證明書之記載，被告是在八十一年二月十九日將門牌號碼台
    北縣板橋市○○街三巷五之三號房屋（含其基地）設定最高限額一百七十萬元之
    抵押權予原告，此點亦與證人鄧仁和之前揭證言符合，足認鄧仁和之證言非虛。
    被告與證人之間，既然僅於八十年間有一百多萬元之金錢往來，不僅數額非鉅，
    亦非長時間、持續性頻頻有金錢借貸存在，被告應無為了區區一百多萬元金額，
    而同意揹負高達五百八十萬元擔保透支保證債務之理。
  (3)原告雖然提出一份由被告簽署之授信約定書，其簽署日期為「八十一年二月二十
    日」，惟該授信約定書其第一條約定：「本約定書所稱一切債務，係指立約人對
    貴庫所負之票據、借款、墊款，保證等債務及其他債務，並包括其利息、遲延利
    息、違約金、損害賠償及其他有關費用」，第十三條約定：「本約定書係補充各
    個授信契據之一般性共通約款，於立約人簽章交付貴庫後生效。」，由此條文文
    義觀之，所謂之授信約定書僅補充契約之效力，被告與原告間，究竟是票據、借
    款、墊款或者保證債務之法律關係，仍需視被告與原告間之主契約之約定而定，
    如果兩造間並無另行簽署任何主契約，該授信約定書並不能做為還款之依據，其
    理甚明。故實不能以被告於授信約定書上簽名、印章，或者認為擔保透支契約上
    之印文與授信約定書上之印文相同，就逕行認定被告需就聯晶公司之透支借款債
    務負連帶保證之責任。故原告以被告曾於八十一年二月二十日授信約定書上簽名
    蓋章，而其印文與八十七年三月十七日擔保透支契約書上之印文相同，即認定被
    告應負連帶保證之責任，此項主張並不足採信。
  (4)原告另提出一份八十八年八月二十六日出具之切結書，其上有被告之簽名，該切
    結書之內容係記載「本人擔保聯晶科技有限公司向貴庫借款擔保透支五百八十萬
    元乙案，因為本人前提供板橋市○○街房地設定予貴庫一百七十萬抵押，聯晶公
    司已逾期，現今本人預定就抵押權範圍內承擔一百七十萬元債務，奈因僅能籌到
    一百萬元，餘不足七十萬元，請貴庫同意本人用個人借款方式，借出轉還原擔保
    聯晶科技公司．．」，原告主張由切結書之文義，被告已承認對聯晶公司五百八
    十萬元之擔保債務云云，惟切結書內被告僅同意就前揭房地設定抵押之一百七十
    萬元債務負償還之責任，如果被告承認五百八十萬元之擔保債務，其豈會於切結
    書上僅表明願意償還一百七十萬元？此點顯與常情不符。況且被告最後係將一百
    七十萬元之抵押債務清償後，原告同意塗銷該房地之抵押權登記，此為兩造所不
    爭執，亦足證明被告自始至終僅承認其提供房地設定一百七十萬元之抵押權予原
    告，僅為物上保證人性質。同樣亦不能執此一切結書，而認定被告承認負擔五百
    八十萬元之透支擔保債務。故原告之主張亦非足取。
三、綜上所述，原告並不能舉證證明被告同意簽署擔保透支契約，願意擔任聯晶公司
    之連帶保證人，從而，其請求被告應就聯晶公司尚未清償之本金一百五十九萬七
    千七百一十一元，及自八十九年八月四日起至清償日止，按年息百分之八點七五
    計算之利息，暨自八十九年九月四日起至清償日止，逾期在六個月以內者，按上
    開利率百分之十，逾期超過六個月以上者，按上開利率百分之二十加付違約金，
    負連帶清償責任，於法無據，應予駁回。
四、據上結論，原告之訴為無理由，依民事訴訟法第七十八條判決如主文。
中　　　華　　　民　　　國　　九十一　　年　　　九　　　月　　二十三　　日
                                            民事第一庭法      官　呂淑玲
右為正本係照原本作成
如對本判決上訴，須於判決送達後廿日內向本院提出上訴狀
中　　　華　　　民　　　國　　九十一　　年　　　九　　　月　　二十三　　日
　　　　　　　　　　　　　　　　　　　　　　　　　　　法院書記官　方美雲
